臺灣高等法院刑事判決　　　　　　　　96年度上易字第1727號
上　訴　人　臺灣板橋地方法院檢察署檢察官
被　　　告　甲○○
上列上訴人因被告竊盜案件，不服臺灣板橋地方法院96年度易字
第701號，中華民國96年5月31日第一審判決（起訴案號：臺灣板
橋地方法院檢察署95年度偵續字第540號），提起上訴，本院判
決如下：
    主  文
上訴駁回。
    理  由
一、公訴意旨略以：甲○○因承攬臺北縣永和市○○路25號4樓
    房屋隔間修繕工程，得知同棟6樓所放置之紅磚塊，係告訴
    人乙○○所有而於日前房屋拆除所留下，竟意圖為自己不法
    之所有，於民國95年9月16日晚上，向不知情之陸文啟及陸
    宏鳴（以上二人均另為不起訴處分）佯稱已透過劉淑淨與乙
    ○○協調，可搬運紅磚塊使用，翌（17）日上午9時30分許
    ，陸文啟及陸宏鳴前往臺北縣永和市○○路25號6樓搬運紅
    磚塊時，為告訴人乙○○之友人周文偉發覺有異並通知乙○
    ○報警處理，而查悉上情，因認甲○○涉犯刑法第320條第1
    項之普通竊盜罪嫌。
二、按，犯罪事實應依證據認定之，無證據不得認定犯罪事實；
    又不能證明被告犯罪應諭知無罪之判決。刑事訴訟法第154
    條第2項、第301條第1項分別定有明文。又認定犯罪事實應
    憑積極證據，倘積極證據不足以為不利於被告事實之認定時
    ，即應為有利被告之認定，更不必有何有利之證據，最高法
    院30年上字第816號判例意旨可供參照。又所謂「積極證據
    足以為不利被告事實之認定」，依據同院76年台上字第4986
    號判例意旨，係指據為訴訟上證明之全盤證據資料，在客觀
    上已達於通常一般之人均不致於有所懷疑，而得確信被告確
    曾犯罪之程度；若未達到此一程度，而有合理懷疑之存在時
    ，即無從為被告有罪之確信。
三、公訴人認被告甲○○涉有竊盜罪嫌，無非以上揭事實，業據
    告訴人乙○○指訴綦詳，且有證人周文偉、劉淑淨、楊智傑
    之證述為其論據。訊之被告固坦承有於上開時地請陸文啟、
    陸宏鳴搬運告訴人乙○○所有之紅磚塊之事實，惟堅決否認
    有何竊盜之犯行，並辯稱：伊在搬該等紅磚塊之前，有先跟
    劉淑淨商量，希望劉淑淨與乙○○聯繫購買，劉淑淨也答應
    了，伊在請陸文啟、陸宏鳴搬那些紅磚塊時，不知道劉淑淨
    還沒有跟乙○○講，伊沒有要偷那些紅磚塊的意思等語。經
    查：
    (一)被告甲○○向證人劉淑淨承攬位於臺北縣永和市○○路25
      號4樓之房屋隔間修繕工程，因紅磚塊不夠，未經告訴人
      乙○○之同意，即於上開時地指示陸文啟、陸宏鳴搬運告
      訴人乙○○放置在上址6樓之紅磚塊，欲用於上開修繕工
      程之事實，業據被告甲○○於原審及本院審理時自承在卷
      （見原審法院卷第31頁、本院卷第17頁），核與證人即告
      訴人乙○○於警詢中、證人即乙○○之友人周文偉於警詢
      中、證人即到場處理之員警楊智傑於偵查中、證人劉淑淨
      於原審偵審時所述相符（見95年偵字第21947號卷第13頁
      至第19頁、第68頁，95年偵續字第540號卷第9頁、第15頁
      ，96年簡字第367號卷第16頁），並有現場照片4幀附卷可
      稽，堪信為真實。可認定被告確有未經告訴人乙○○之同
      意而搬運上開紅磚塊之事實。
    (二)又依證人劉淑淨於原審偵審時所述：「（問：陸文啟、陸
      宏鳴稱位於永和市○○路25號6樓之紅磚頭，是工頭甲○
      ○叫他們去搬運的，而甲○○稱他在昨日晚上就有跟你連
      絡，希望你跟5樓之屋主乙○○協調來借用放置在6樓之紅
      磚頭是否正確？）正確，他是有打電話給我，甲○○告訴
      我說因為6樓是違建被拆除，而有一些剩下的紅磚頭堆放
      在那裡，看能不能要我去跟5樓的屋主協調借用，我說我
      盡量去聯絡看看，但是我想說因為今天是星期日，我僱請
      的工人可能沒有要動工，所以想說趁今天早上再去找5樓
      之屋主，所以昨天晚上跟甲○○通完電話後，那時大約晚
      上22時許，因為太晚了，所以就沒有先找5樓之屋主。到
      今天早上9時30分，才接到電話說我雇請的工人竊取5樓屋
      主乙○○放置在6樓之紅磚頭而趕到現場」、「我覺得這
      是聯絡上的疏失，而那兩個工人也是很無辜，我相信他們
      不是故意要竊取紅磚頭的，只是誤以為已經聯絡妥當，才
      去搬運紅磚頭的」；「（問：是否如甲○○所言？）是，
      的確是因為我沒有聯繫好才會導致這樣的誤會存在」、「
      （問：是否認識告訴人？）不認識」、「（問：保平路4
      樓的房子是何人所有？）我哥哥的」、「（問：當時是你
      叫甲○○來施工？）是。我是打掉隔間再重新隔間」、「
      （問：何時開始施工？）95年9月初開始施工」、「（問
      ：當時你有無跟甲○○說要聯繫磚頭的事宜？）因為甲○
      ○跟我說他的磚頭不夠用，他說頂樓有一些磚頭看我可不
      可以跟屋主聯繫，他說多少錢他再跟屋主買」、「（問：
      你有無跟甲○○說磚頭可以使用？）我電話中有跟他說我
      會跟屋主聯絡，但是之後我還沒有跟屋主聯絡」；「被告
      在案發之前一天晚上打電話告訴我，說他磚頭不太夠，看
      到頂樓有磚頭好像沒有在用，請我去找頂樓屋主講一講，
      看能不能跟屋主買那些磚頭來用，我答應被告，但是因為
      太晚了，我想要明天再去跟屋主聯絡，隔天被告可能認為
      我已經聯絡好了，沒有問題，就叫工人去搬運了，因為被
      告在趕工，被告之所以趕工，是因為我一直催促他，被告
      在當天早上沒有電話再行跟我確認，我當天上午還在睡覺
      ，警察就來了」等語（見95年偵字第21947號偵查卷第18
      頁至第19頁、第68頁，95年偵續字第540號偵查卷第9頁，
      96年簡字第367號刑事卷第16頁），可徵被告確有與證人
      劉淑淨聯繫，希望劉淑淨為其轉達願購買上開紅磚塊之意
      思，苟被告有竊取該等紅磚塊之意圖，即無請劉淑淨詢問
      告訴人乙○○之必要。再參以證人周文偉於警詢中證稱：
      「大約是於95年9月17日9時23分時，我幫我朋友乙○○到
      永和市○○路25號5樓現場察看房子時，發現放置於6樓乙
      ○○的紅磚頭正被4樓裝潢的工人搬運到4樓中，我詢問他
      們有沒有經過屋主同意，工人告訴我說他們問過4樓的屋
      主同意他們搬遷」等語（見95年偵字第21947號卷第16頁
      ），益徵被告係誤以為證人劉淑淨業已徵得告訴人乙○○
      之同意，才搬運該等紅磚塊。是被告辯稱伊有請劉淑淨先
      與告訴人乙○○聯繫使用上開紅磚頭，誤以為劉淑淨已與
      告訴人乙○○聯繫過，才會指示陸文啟、陸宏鳴搬那些紅
      磚頭等語，洵屬非虛；可見被告主觀上並無意圖為自己或
      他人不法所有之竊盜犯意至明。
四、綜上，被告既無主觀上之竊盜犯意，且於原審法院及本院審
    理時否認犯罪，其所辯非無可採，而檢察官所指證據尚難為
    不利被告之認定。此外，復查無其他積極證據足資證明被告
    確有公訴人指訴之竊盜犯行，應屬不能證明被告犯罪，原判
    決因而為被告無罪之諭知，核無違誤。檢察官上訴意旨略以
    ：
    (一)本件被告甲○○坦承有於聲請簡易判決處刑書所載之時地
      請工人陸文啟、陸宏鳴搬運告訴人乙○○所有之紅磚塊並
      使用之事實，且原審判決亦認定被告確有未經告訴人乙○
      ○之同意而搬運系爭紅磚塊，然此未經他人同意即建立對
      他人動產支配持有關係，自該當竊盜罪「竊取」之客觀構
      成要件。
    (二)又被告亦坦承請證人劉淑淨與告訴人乙○○聯繫購買，劉
      淑淨也答應，被告在請陸文啟、陸宏鳴搬那些紅磚塊時，
      不知道劉淑淨還沒有跟乙○○講之事實。然本件被告既知
      證人劉淑淨嗣後尚未以電話向其「確認」已徵得告訴人乙
      ○○同意得使用該磚塊，或證人劉淑淨有「詐騙」被告已
      得告訴人同意之情形下，自難認被告有「誤信」已得告訴
      人同意之基礎。何況，本件係爭磚塊並非證人劉淑淨所有
      此為被告所明知，自難僅以被告有請「非所有權人」去聯
      繫「所有權人」等情，即遽認其無主觀上有不法所有之意
      圖。
    (三)再參以證人周文偉於警詢中證稱：「大約是於95年9月17
      日9時23分時，我幫我朋友乙○○到永和市○○路25號5樓
      現場察看房子時，發現放置於6樓乙○○的紅磚頭正4樓裝
      潢的工人搬運到4樓中，我詢問他們有沒有經過屋主同意
      ，工人告訴我說他們問過4樓的屋主同意他們搬遷」等語
      ，益徵被告在未取得告訴人同意下即擅自指示工人陸文啟
      、陸宏鳴搬取磚頭使用，而認其有主觀上有不法所有之意
      圖甚明。
    (四)綜上，本件被告之行為自已該當竊盜罪之主客觀構成要件
      至明等語。
    惟查：按，意圖為自己或第三人不法之所有，而竊取他人之
    動產者，為竊盜罪。刑法第320條第1項定有明文。是欲該當
    竊盜罪之構成要件，除客觀上有竊取他人動產之行為外，主
    觀上須有為自己或第三人不法所有之意圖，始足當之。本件
    被告客觀上雖有請工人陸文啟、陸宏鳴搬運告訴人乙○○所
    有之紅磚塊並使用之事實，惟其主觀上誤以為證人劉淑淨已
    與該批紅磚之所有人即證人乙○○談妥，始取用乙○○置於
    6樓之紅磚，被告主觀上欠缺為自己或第三人不法所有之意
    圖，而未該當竊盜罪之構成要件，其理甚明。檢察官上訴，
    核無理由，應該駁回。
據上論斷，應依刑事訴訟法第368條，判決如主文。
本案經檢察官鄭富銘到庭執行職務。
中　　華　　民　　國　　 96　　年　　 9　　月　　7　　日
　　　　　　　　　刑事第十二庭審判長法　官    蔡永昌
　　　　　　　　　　　　　　　　　  法　官    王梅英
　　　　　　　 　 　　　　　　　　  法　官    陳榮和
以上正本證明與原本無異。
不得上訴。
                                    書記官    林吟玲
中　　華　　民　　國　　 96　　年　　 9　　月　　7　　日
